【裁判字號】    95,上易,404
【裁判日期】    951122
【裁判案由】    竊盜
【裁判全文】
臺灣高等法院臺南分院刑事判決         95年度上易字第404號
上  訴  人  臺灣臺南地方法院檢察署檢察官
被      告  乙 ○ ○
上列上訴人因被告竊盜案件，不服臺灣臺南地方法院95年度易緝
字第9號中華民國95年6月28日第一審判決（起訴案號：臺灣臺南
地方法院檢察署92年度偵字第4563號），提起上訴，本院判決如
下：
    主  文
上訴駁回。
    理  由
一、公訴意旨略以：被告乙○○意圖為自己不法之所有，於民國
    （下同）九十二年三月四日晚上七時許，在臺南縣仁德鄉○
    ○路八七○巷二二一弄八號前，竊取被害人甲○○所有之SU
    ─7535號自用小客車車牌二面，並得手後置於其所有之牌照
    號碼UL─1739號自用小客車內備用；嗣於九十二年四月十日
    晚上七時十分許，在臺南市○○街十七號前為警查獲，並在
    被告所有之前開自用小客車內扣得SU─7535號車牌二面。案
    經臺南市警察局移送臺灣臺南地方法院檢察署檢察官偵查起
    訴，因認被告涉犯刑法第三百二十條第一項之普通竊盜罪嫌
    云云。
二、按犯罪事實應依證據認定之，無證據不得認定犯罪事實；又
    不能證明被告犯罪者，應諭知無罪之判決，刑事訴訟法第一
    五四條第二項、第三○一條第一項分別定有規定。次按認定
    不利於被告之事實，須依積極證據，苟積極證據不足為不利
    於被告事實之認定時，即應為有利於被告之認定，更不必有
    何有利之證據。此之所謂證據，須確屬能為被告有罪之證明
    ，而無瑕疵可指者，始足當之；再者，犯罪事實之認定，應
    憑證據，所謂證據，須適於為被告犯罪事實之證明者，始得
    採為斷罪資料，如未能發現相當證據，或證據不足以證明，
    自不能以推測或擬制之方法以為裁判基礎；又所謂認定犯罪
    事實所憑之證據，雖不以直接證據為限，間接證據亦包括在
    內，然而無論直接或間接證據，其為訴訟上之證明，須於通
    常一般人均不致有所懷疑，而得確信其為真實之程度，始得
    據之為有罪之認定，倘其證明尚未達到此一程度，而有合理
    懷疑存在時，即應為無罪之判決（最高法院29年度上字第31
    05號、30年度上字第0816號、40年度台上字第86號、53年度
    台上字第2750號、76年度台上字第4986號判例參照）。另事
    實審法院對於證據之取捨，依法雖有自由判斷之權，然積極
    證據不足證明犯罪事實時，被告之抗辯或反證縱屬虛偽，仍
    不能以此資為積極證據應予採信之理由；至認定犯罪事實應
    依證據，為刑事訴訟法所明定，故被告否認犯罪事實所持之
    辯解，縱屬不能成立，仍非有積極證據足以證明其犯罪行為
    ，不能遽為有罪之認定（最高法院30年度上字第0482、1831
    號判例參照）。末按刑事訴訟法第一百六十一條已於九十一
    年二月八日修正公布，其第一項規定：檢察官就被告犯罪事
    實，應負舉證責任，並指出證明之方法。因此，檢察官對於
    起訴之犯罪事實，應負提出證據及說服之實質舉證責任。倘
    其所提出之證據，不足為被告有罪之積極證明，或其指出證
    明之方法，無從說服法院以形成被告有罪之心證，基於無罪
    推定之原則，自應為被告無罪判決之諭知（最高法院92年度
    臺上字第0128號判例參照）。
三、公訴意旨認被告乙○○涉有刑法第三百二十條第一項之普通
    竊盜罪嫌，無非係以：被害人甲○○於警詢中所為之指訴、
    卷附SU─7535號自小客車車牌失竊資料個別查詢報表一份及
    有扣案SU─7535號車牌二面（起訴書載稱本件尚有贓物領據
    一紙附卷可稽，惟經本院遍查全卷，並無公訴意旨所指贓物
    領據，此部分應係誤載）等情，為其論罪之依據。
四、本件被告乙○○經合法傳喚，雖未到庭，惟按訊據被告乙○
    ○於本院準備程序時堅決否認有何普通竊盜之犯行，辯稱：
    其並沒有竊取SU─7535號車牌，亦不知為何車內置有竊得之
    SU─7535號車牌二面等語。經查：
  (一)本案被告乙○○自警詢迄本院準備程序審理時，均一致堅決
    否認有何竊盜之犯行；又本件被害人甲○○確係於九十二年
    三月四日晚上七時許，在臺南縣仁德鄉○○村○○路八七○
    巷二二一弄八號旁，發現其所有之SU─7535號車牌二面遭竊
    ，旋即報警處理；嗣經警方於同年四月十日晚上，持原審法
    院核發之搜索票前往被告位於臺南市○○街十七號住處進行
    搜索，在被告所購入之牌照號碼UL─1739號自用小客車內後
    座坐墊下方扣得上開失竊車牌二面，固據被害人甲○○於警
    詢時指訴在卷（見警卷第24至25頁），並有車牌失竊查詢報
    表、搜索票、搜索扣押筆錄、扣押物品目錄表各一份在卷可
    稽（見警卷第5至8、34至35頁），且被告對於SU─7535號車
    牌二面確係在其所有之前揭自用小客車內後座坐墊下方扣得
    乙情亦不爭執；惟按此僅能認定被告所購入使用之牌照號碼
    UL─1739號自用小客車內置有被害人甲○○遭竊之SU─7535
    號車牌二面之事實而已，惟於類如本件被告遭警在其所使用
    之車輛內查獲他人遭竊物品之情形，是否足以論處被告竊盜
    罪刑，參照前引最高法院判例意旨，應認其為訴訟上之證明
    ，需達於使本院確信行為人即為下手行竊之人，始能據為有
    罪之認定；易言之，若依上述證據資料，尚不足以確認被告
    即為下手行竊之人，或論理上不能排除被告係以其他方式取
    得被害人遭竊之車牌（如向下手行竊者購買或收受遭竊車牌
    之情形），甚或無法確認被告是否知悉他人遭竊之車牌被放
    置於其所使用之車輛；且按證據之證明力，屬於法院判斷之
    自由，且需不得違背經驗法則，如證據之本身依照吾人日常
    生活經驗所得之定則觀察，尚非無疑竇時，則遽難採為判決
    之基礎（最高法院48年度台上字第0475號判例參照）。因之
    ，自尚不能僅憑被害人甲○○前揭無法查與事實相符之警詢
    指訴內容，即採為被告論罪之依據。
  (二)又扣案之SU─7535號車牌二面雖係在被告所購入使用之牌照
    號碼UL─1739號自用小客車內後座坐墊下方查獲，惟證人梁
    文澤於原審審理中已到庭具結證稱：該部雷諾牌自小客車（
    即被告所購入之牌照號碼UL─1739號自用小客車）有多人使
    用，其與王忠利均曾經借用，被告自身亦曾使用；當時因其
    與被告合夥在臺南市○○路郭綜合醫院旁開設ＰＵＢ，而其
    自身無汽車可用，故曾向其借用，借用方式或係其騎機車前
    往被告當時住處向其借車，或係被告駕駛該部自小客車前往
    渠等經營之ＰＵＢ，其遂直接在店內向被告借用；其與被告
    合夥開設ＰＵＢ之期間自九十二年三、四月至同年八、九月
    ，約有半年之時間；印象中被告曾告知遭警方搜索之事，且
    其在員警搜索前即曾向被告借用該部自小客車；其曾駕駛該
    部自小客車搭載王忠利，王忠利亦曾駕駛該部自小客車載他
    （見原審卷第71至74、77頁）等語在卷；經核證人梁文澤於
    原審審理中所為上開證詞，就其與被告合夥開設ＰＵＢ之時
    間、地點、其借用上開自小客車之時間、方式等項，均已詳
    為證述；參以證人王忠利於原審審理時亦具結證稱：渠之所
    以認識梁文澤，係因梁文澤開店，其為他製作餐飲業招牌，
    店面係開設於臺南市○○路（見原審卷第75頁）等情以觀；
    足見證人梁文澤證稱：其與被告合夥開設ＰＵＢ，向被告借
    車等語，確屬信而有徵，而堪採信。則依證人梁文澤之證詞
    ，本件被告所購入使用之牌照號碼UL─1739號自用小客車既
    曾於前揭SU─7535號車牌遭竊期間借予多人駛用，則綜上並
    參諸按認定犯罪事實所憑之證據，雖不以直接證據為限，間
    接證據亦包括在內；然而無論直接或間接證據，其為訴訟上
    之證明，須於通常一般之人均不致有所懷疑，而得確信其為
    真實之程度者，始得據為有罪之認定；同時證據之證明力雖
    由法院自由判斷，然證據之本身如對於待證事實不足為供證
    明之資料，則仍不得採為判決基礎（最高法院71年度台上字
    第4022號及76年度台上字第4986號判例參照）以察，自亦不
    能徒憑被害人甲○○遭竊之SU─7535號車牌二面係在上開自
    用小客車內查獲之單一事實，即採為被告論罪之認定依據。
  (三)至檢察官於原審論告意旨雖以：牌照號碼UL─1739號自用小
    客車係被告使用之車輛，被告對該自小客車內置有失竊之車
    牌，豈有不知之理？被告初於偵查中辯稱該自小客車係王忠
    利使用，至審理中又改稱失竊車牌係梁文澤所藏放，然此均
    為證人等所否認，被告供詞反覆，顯欲脫罪。又行竊車牌有
    其目的，通常係供自身使用，應無放置他人自小客車內之理
    ，而被告所指之人均係其好友，亦無可能行竊車牌以栽贓被
    告之可能；再參以被告有竊盜、盜匪、偽造文書等多項前科
    ，素行不良，被告竊取車牌可能係欲改懸該竊得之車牌，於
    為其他不法行為之時，作為掩飾之用。況扣案車牌失竊一個
    月左右即被查獲，被告辯稱遭人放置，可能性微乎其微，足
    認扣案之失竊車牌，係被告所竊無疑等語；且究之固非無見
    。惟按本案扣案之SU─7535號車牌二面係在上開自小客車後
    座坐墊下方查獲，已如前述；是就該二面失竊車牌之藏放位
    置而言，已難逕以被告購入並駛用上開自小客車之事實，逕
    行推論被告必然知悉上開自用小客車內藏有遭竊車牌二面之
    事實。另就證人梁文澤、王忠利二人之前揭證詞以察，姑不
    論渠等人分別於檢察官偵查或原審審理時所為否認知悉車牌
    來源之證詞是否屬實，惟渠等所為證詞既無一語涉及被告有
    何竊取扣案車牌之事實，自不足以資為認定被告涉有本件竊
    盜犯罪之積極證據。依上，本案被告是否知悉扣案之車牌二
    面藏置於其所使用之自小客車後座坐墊下方，既有疑義，遑
    論進而確認上開扣案之車牌究係被告下手竊取，抑或自他人
    處轉手取得。再參諸事實審法院對於證據之取捨，依法雖有
    自由判斷之權，然積極證據不足證明犯罪事實時，被告之抗
    辯或反證縱屬虛偽，仍不能以此資為積極證據應予採信之理
    由；至認定犯罪事實應依證據，為刑事訴訟法所明定，故被
    告否認犯罪事實所持之辯解，縱屬不能成立，仍非有積極證
    據足以證明其犯罪行為，不能遽為有罪之認定以察；自仍不
    能憑此即採為被告論罪之認定依據。
  (四)基上，公訴人復未提出其他適合於證明被告犯罪事實之積極
    證據，並說明其證據方法與待證事實之關係，說服本院以形
    成被告有罪之心證，而被告既堅稱其無前揭之犯行，基於無
    罪推定之原則，被告犯罪尚屬不能證明。
五、綜上所述，本件依公訴人提出之證據，尚不足以認定被告確
    有本件損壞他人之物的行為；此外，又查無其他積極之證據
    足資證明被告有上開犯行；同時公訴人又未再提出其他適合
    於證明被告犯罪事實之積極證據，並說明其證據方法與待證
    事實之關係，說服本院以形成被告有罪之心證，揆諸上開說
    明，基於無罪推定之原則，尚屬不能證明被告犯罪，應諭知
    無罪之判決。原審雖以依公訴人提出之證據，尚不足以認定
    被告有竊盜之行為，而諭知無罪之判決，核屬允當。檢察官
    上訴意旨指摘原判決為不當，求為撤銷改判有罪，為無理由
    ，應予駁回
六、被告經合法傳喚，無正當理由不到庭，爰不待其陳述，逕為
     一造辯論判決。
七、據上論結，應依刑事訴訟法第三百六十八條、第三百七十一
    條，判決如主文。
本案經檢察官吳忠賢到庭執行職務。
中    華    民    國    95    年    11    月    22    日
                  刑事第三庭    審判長法  官  陳義仲
                                      法  官  宋明蒼
                                      法  官  張世展
以上正本證明與原本無異。
不得上訴。
                                      書記官  魏芝雯
中    華    民    國    95    年    11    月    23    日


司法院資訊處製作；財團法人民間司法改革基金會備份。
